臺灣新竹地方法院刑事判決　　　　　　 96年度簡上字第129號
　　上　訴　人　台灣新竹地方法院檢察署檢察官
　　被　　　告　丙○○（聲請簡易判決處刑書及原審判決均誤
　　　　　　　　　　　　　5號.
　　　　　　　　　　　　（現因另案在臺灣新竹監獄執行中）
上列上訴人因被告過失傷害案件，不服本院新竹簡易庭96年度竹
交簡字第771號，中華民國96年6月5日第一審簡易判決（聲請案
號：96年度偵字第2079號），提起上訴，本院管轄第二審合議庭
判決如下：
    主    文
原判決撤銷。
丙○○因過失傷害人，處有期徒刑肆月，如易科罰金，以新臺幣
壹仟元折算壹日；減為有期徒刑貳月，如易科罰金，以新臺幣壹
仟元折算壹日。
    事  實
一、丙○○（聲請簡易判決處刑書及原審判決均誤載為「甲○○
    」以下均同）於民國95年10月22日上午6時50分許，無照駕
    駛車號CQ-6990號自小客車，沿新竹市○○路由東往西方向
    行駛，行經新竹市○○路○段之新竹空軍機場前轉彎處時，
    本應注意行車速度不得超過時速50公里，且行經設有彎道標
    誌之路段，應減速慢行，作隨時停車之準備；亦應注意車前
    狀況，並隨時採取必要之安全措施，而依當時天晴、日間自
    然光線、柏油路面乾燥、無缺陷、道路無障礙物、視距良好
    等情狀，並無不能注意之情事，詎其疏未注意車前狀況、且
    行經彎道亦未減速慢行，仍以時速70、80公里超速前行，適
    乙○○騎乘車號HLT-646號重型機車，從對向車道（即由西
    往東方向行駛）行經上開轉彎處，業已左轉超過中心線往新
    竹市○道○路方向前進，丙○○見狀已煞避不及，自小客車
    車頭撞擊機車車尾，致乙○○人車倒地，而受有左手拇指掌
    骨骨折、雙膝挫傷及左足挫傷等傷害。丙○○駕車肇事後，
    於新竹市警察局交通隊第一分隊警員前往現場處理時，在現
    場等候並當場承認為肇事人，而接受裁判。
二、案經乙○○訴由新竹市警察局第一分局報請臺灣新竹地方法
    院檢察署檢察官聲請簡易判決處刑。
    理    由
一、證據
（一）訊據被告丙○○對於事實欄所載之犯罪事實，於本院準備
      程序、審理中均自白認罪，並經證人即告訴人乙○○於警
      詢、偵訊中指訴、證述車禍發生過程在卷可查（見偵字第
      2079號偵查卷第9至10、25至27頁），並有道路交通事故
      現場圖、道路交通事故調查報告表（一）、（二）各1 份
      、現場照片6幀及行政院衛生署新竹醫院乙種診斷證明書
      附卷可稽（見同上偵查卷第11至16、18頁），是認被告上
      開自白應與事實相符，堪認為真實。
（二）按「行車速度，依速限標誌或標線之規定，無速限標誌或
      標線者，應依下列規定：一、行車時速不得超過五十公里
      。二、行經設有彎道、坡路、狹路、狹橋、隧道、學校、
      醫院標誌之路段、道路施工路段、泥濘或積水道路、無號
      誌之交岔路口及其他人車擁擠處所，或因雨霧致視線不清
      或道路發生臨時障礙，均應減速慢行，作隨時停車之準備
       」、「汽車行駛時，駕駛人應注意車前狀況及兩車併行
      之間隔，並隨時採取必要之安全措施」，道路交通安全規
      則第93條第1項第1、2款、第94條第3項定有明文。被告於
      前開時、地駕駛自小客車時，本應遵守上述交通安全之規
      定，且依道路交通事故調查報告表載明，該路段速限為時
      速50公里，而依當時天晴、日間自然光線、柏油路面乾燥
      、無缺陷、道路無障礙物、視距良好等情狀，並無不能注
      意之情事，被告竟疏未注意車前狀況、且行經彎道亦未減
      速慢行，仍以時速70、80公里超速前行，致撞擊告訴人機
      車之後方，被告自有過失。再者，本件告訴人受傷確因被
      告之過失所致，是被告之過失行為與告訴人之傷害結果間
      ，具有相當因果關係。
（三）從而，本案事證已臻明確，被告過失傷害犯行，堪予認定
      ，自應依法予以論科。
二、論罪科刑
（一）核被告所為，係犯刑法第284條第1項前段之過失傷害罪。
（二）又被告無照駕駛自小客車之情，亦據上開道路交通事故調
      查報告表（二）記載明確（見同上偵查卷第13頁），並經
      被告於本院審理中自承無訛（見本院卷96年8月30日審理
      筆錄第8頁），其無駕駛執照駕車，因而致告訴人受傷，
      應依道路交通管理處罰條例第86條第1項規定，加重其刑
      。
（三）被告駕車肇事後，於新竹市警察局交通隊第一分隊警員前
      往現場處理時，被告在場等候並當場承認為肇事人一節，
      業據證人即新竹市警察局交通隊第一分隊警員黃淵源於本
      院審理中到院證述明確（見本院卷96年8月30日審判筆錄
      第2至4頁），並有新竹市○○○道路交通事故肇事人自首
      情形紀錄表在卷可佐（見本院卷），被告在有偵查犯罪職
      權之公務員知悉前，向警員告知其犯罪，而不逃避接受裁
      判，核屬自首，依刑法第62條前段之規定，減輕其刑。被
      告有上開刑之加重、減輕事由，依法先加重其刑，再減輕
      其刑。
三、原審認被告犯行事證明確，依上開規定予以論罪科刑，固非
    無見。惟查：
（一）原審判決(1)漏未審酌被告為無照駕駛，未依道路交通管理
      處罰條例第86條第1項規定，加重其刑；且漏未調查被告
      自首情狀，未依刑法第62條前段之規定，減輕其刑，均有
      未洽。(2)又中華民國九十六年罪犯減刑條例於96年7月16
      日起施行，被告犯罪時間係在95年10月22日，即在96年4
      月24日以前，所犯刑法第284條第1項前段之過失普通傷害
      罪符合該條例第2條第1項第3款之情形，應依法減輕其刑
      二分之一，原審未及審酌減刑事由，自有不當。
（二）上訴人依據告訴人請求而提上訴，認原審判決量刑過輕一
      節，經查：按「因過失傷害人者，處6月以下有期徒刑、
      拘役或5百元以下罰金」，刑法第284條第1項前段定有明
      文，可知被告涉犯過失傷害罪之法定刑最高為有期徒刑6
      月，另參酌被告之過失程度、告訴人所受傷勢程度，原審
      判決量處有期徒刑4月，應非過輕，上訴人徒以被告尚未
      為民事賠償，即認應從重量處有期徒刑6月之最高刑度，
      應無理由。
（三）本件上訴雖無理由，然因原審判決既有前開違誤、未及審
      酌之處，即屬無可維持，應由本院將原判決撤銷。爰審酌
      被告駕駛自小客車疏未注意車前狀況、且行經彎道亦未減
      速慢行，仍以時速70、80公里超速前行，致撞擊告訴人機
      車之後方之過失程度，告訴人所受傷勢程度，併審及被告
      尚未賠償告訴人之損害，暨被告犯後坦承犯行堪認態度良
      好等一切情狀，量處如主文第2項前段所示之刑，及諭知
      易科罰金之折算標準，並依中華民國九十六年罪犯減刑條
      例第2條第1項第3款之規定，減輕其刑二分之一如主文第2
      項後段所示之刑，及諭知易科罰金之折算標準。
五、據上論斷，應依刑事訴訟法第455條之1第1項、第3項、第36
    9條第1項前段、第364條、第299條第1項前段，刑法第284條
    第1項前段、第62條前段、第41條第1項前段，道路交通管理
    處罰條例第86條第1項，中華民國九十六年罪犯減刑條例第2
    條第1項第3款、第7條、第9條，刑法施行法第1條之1，判決
    如主文。
本案經檢察官張凱絜到庭執行職務。
中　　華　　民　　國　　96　　年　　9 　　月　　13　　日
                  交通法庭審判長法    官  賴淑敏
                                法    官  林惠君
                                法    官  黃美文
以上正本證明與原本無異。
不得上訴。
中　　華　　民　　國　　96　　年　　9 　　月　　13　　日
                                書 記 官  陳怡芳
附錄本案論罪科刑法條全文：
刑法第284條第1項：
因過失傷害人者，處6月以下有期徒刑、拘役或5百元以下罰金，
致重傷者，處1年以下有期徒刑、拘役或5百元以下罰金。
道路交通安全規則第93條第1項：
行車速度，依速限標誌或標線之規定，無速限標誌或標線者，應
依下列規定：
一、行車時速不得超過五十公里。但在未劃設車道線、行車分向
    線或分向限制線之道路，或設有快慢車道分隔線之慢車道，
    時速不得超過四十公里。
二、行經設有彎道、坡路、狹路、狹橋、隧道、學校、醫院標誌
    之路段、道路施工路段、泥濘或積水道路、無號誌之交岔路
    口及其他人車擁擠處所，或因雨霧致視線不清或道路發生臨
    時障礙，均應減速慢行，作隨時停車之準備。
三、應依減速慢行之標誌、標線或號誌指示行駛。
消防車、救護車、警備車及工程救險車執行任務時，得不受前項
行車速度之限制，且於開啟警示燈及警鳴器執行緊急任務時，得
不受標誌、標線及號誌指示之限制。
道路交通安全規則第94條第3項：
汽車行駛時，駕駛人應注意車前狀況及兩車併行之間隔，並隨時
採取必要之安全措施。
